臺灣桃園地方法院交通事件裁定　　　　100年度交聲字第389號
原處分機關　交通部公路總局新竹區監理所中壢監理站
異　議　人
即受處分人　徐盛德
上列異議人即受處分人因違反道路交通管理處罰條例案件，對於
交通部公路總局新竹區監理所中壢監理站民國98年11月9 日壢監
裁字第裁53-A00XBS244號違反道路交通管理事件裁決書所為處分
，聲明異議，本院裁定如下：
    主  文
異議駁回。
    理  由
一、原處分意旨略以：異議人即受處分人徐盛德所有之車牌號碼
    5419-GM 號自用小客車，因逾期未參加定期檢驗，於民國96
    年1 月25日經註銷牌照，嗣於98年5 月8 日7 時7 分許，由
    案外人陳佳豪駕駛前開自用小客車行經臺北市○○○路，因
    「使用註銷之牌照行駛」，為臺北市政府警察局大同分局交
    通分隊警員填製北市警交大字第A00XBS244 號舉發違反道路
    交通管理事件通知單當場舉發，並代保管號牌2 面，嗣異議
    人未於應到案日期前提出陳述，原處分機關即交通部公路總
    局新竹區監理所中壢監理站認異議人確違反道路交通管理處
    罰條例第12條第1 項、第2 項，於98年11月9 日以壢監裁字
    第裁53-A00XBS244號裁決書，裁處異議人罰鍰新臺幣（下同
    ）10,800元、牌照扣繳等語。
二、異議意旨略以：伊並非使用註銷牌照行駛之違規行為人，車
    牌號碼5419-GM 號自用小客車之實際使用人、保管人均為友
    人陳忠義，依行政訴訟法第136 條及民事訴訟法第277 條之
    舉證責任分配規定，應由舉發單位證明違規行為人，伊確非
    違規行為人，自無庸負擔本案裁罰責任，爰依法聲明異議，
    請求撤銷原處分等語。
三、按違反道路交通管理事件統一裁罰基準及處理細則第5 條規
    定，處理違反道路交通管理事件，有關文書送達之程序，依
    行政程序法之規定。又按「送達，於應受送達人之住居所、
    事務所或營業所為之；但在行政機關辦公處所或他處會晤應
    受送達人時，得於會晤處所為之。」、「於應送達處所不獲
    會晤應受送達人時，得將文書付與有辨別事理能力之同居人
    、受雇人或應送達處所之接收郵件人員。」行政程序法第72
    條第1 項、第73條第1 項定有明文。」，及同法第74條第 1
    項亦規定：「送達，不能依前二條規定為之者，得將文書寄
    存送達地之地方自治或警察機關，並作送達通知書兩份，一
    份黏貼於應受送達人住居所、事務所、營業所或其就業處所
    門首，另一份交由鄰居轉交或置於該送達處所信箱或其他適
    當位置，以為送達」、第2 項：「前項情形，由郵政機關為
    送達者，得將文書寄存於送達地之郵政機關」。而所謂「住
    居所」，係民法上概念（即民法第20條至第24條所規定），
    指當事人依一定事實，足認以久住之意思，住於一定之地域
    者，即為設定其住所於該地，所謂「一定事實」，包括戶籍
    登記、居住情形等，以戶籍登記資料為主要依據，但不以登
    記為要件，且該寄存送達效力既為法律所規定，無論當事人
    是否實際領取，均不影響送達效力。另按行政機關依行政程
    序法而為文書之送達，專依該法律之規定，且該法並無準用
    民事訴訟法或刑事訴訟法關於寄存送達自寄存之日起10日生
    效規定之規定，是文書合法寄存送達後，當自寄存之日起即
    時生效，並非於寄存之日起算10日生效，或自受送達人實際
    領取文書之日起生效（臺灣高等法院97年法律座談會第42、
    43號提案研討結果亦同此意見）。次按依道路交通管理處罰
    條例所定罰鍰之處罰，受處罰人接獲違反道路交通管理事件
    通知單後，於15日內得不經裁決，逕依第92條第3 項之罰鍰
    基準規定，向指定之處所繳納結案；不服舉發事實者，應於
    15日內，向處罰機關陳述意見；其不依通知所定期限前往指
    定處所聽候裁決，且未依規定期限繳納罰鍰結案或向處罰機
    關陳述意見者，處罰機關得逕行裁決之；又違反道路交通管
    理處罰條例之受處分人，不服該條例第8 條主管機關所為之
    處罰，得於接到裁決書之翌日起20日內，向管轄地方法院聲
    明異議，道路交通管理處罰條例第9 條第1 項、第87條第1
    項定有明文。又法院認聲明異議不合法律上之程式或其異議
    權已經喪失者，應以裁定駁回之，復為道路交通事件處理辦
    法第17條前段所明定。是得向法院聲明異議之標的，以公路
    交通主管機關所設交通裁決單位就交通違規事件所為之裁決
    處分為限，不及於警察機關所為之舉發，或警察機關、交通
    裁決所對於受處分人陳述意見函覆所為之函文。
四、經查：
（一）異議人徐盛德聲明異議狀雖記載對於交通部公路總局新竹
      區監理所中壢監理站100 年4 月26日竹壢監字第10030020
      80函文聲明異議，惟細譯其意，異議人聲明異議狀所陳述
      之異議內容，係對交通部公路總局新竹區監理所中壢監理
      站於98年11月9 日以壢監裁字第裁53-A00XBS244號裁決書
      所為裁決內容表示不服而提起異議，並請求撤銷該處分，
      而前述函文僅係監理機關對異議人意見陳述所為之函覆說
      明，並非就本件交通違規事件重為裁決處分，是應寬認本
      件異議人聲明異議之標的仍為前開壢監裁字第裁53-A00XB
      S244 號裁決書，合先敘明。
（二）異議人徐盛德自77年5 月16日起即將戶籍遷入桃園縣中壢
      市○○○路65號，迄今均未有任何異動之情形，此有個人
      基本資料查詢結果1 紙附卷可證，而異議人於聲明異議狀
      亦載明其住址為上開地址，是該戶籍地應可認定為異議人
      之住所，原處分機關將上開裁決書交由郵務機關送達至異
      議人徐盛德上開戶籍地即住所，因不獲會晤其本人，亦無
      受領文書之同居人或受雇人，乃依規定於98年11月13日將
      該件文書寄存於中壢頂壢郵局，在寄存之前，投遞人員並
      已依規定製作送達通知書2 份，1 份黏貼於應受送達人住
      所門首，1 份置於受送達處所信箱或適當位置等情，有送
      達證書影本1 紙在卷可稽，是郵局投遞人員對受處分人前
      揭住所地為本件寄存送達之程序，應符合前揭行政程序法
      關於寄存送達程序之規定，則原處分機關之上開裁決書應
      已於98年11月13日發生送達之效力，縱異議人未實際領取
      ，但揆之前揭說明，並不影響送達之效力。再異議人徐盛
      德係居住於桃園縣中壢市，而依司法院所發布之「法院訴
      訟當事人在途期間標準」第4 條第1 款第2 目及第2 條第
      1 款之規定，須扣除在途期間1 日，故異議人如欲聲明異
      議，應於接到裁決書之翌日起20日加計1 日在途期間內，
      即於98年12月4 日以前提出（該期間之末日為星期五，亦
      非星期日或例假日），然異議人徐盛德則遲至100 年5 月
      13日始向原處分機關聲明異議，有該聲明異議狀所蓋交通
      部公路總局中壢監理站收文日期戳記附卷可憑，本件異議
      人徐盛德聲明異議，顯已逾20日之聲明異議法定期間，其
      聲明異議自屬不合法律上之程式，且無從補正，揆諸首揭
      說明，應予駁回。
五、據上論斷，依道路交通管理處罰條例第87條第2 項、道路交
    通事件處理辦法第17條，裁定如主文。
中    華    民    國  100     年    5    月     30    日
                           交通法庭   法  官  陳秋君
以上正本證明與原本無異。
如不服本裁定，應於裁定送達後5 日內向本院提出抗告狀。
                                      書記官  吳采蓉
中    華    民    國   100    年    6     月    10    日